臺灣臺中地方法院刑事判決　　　　　　　96年度易字第3858號
公　訴　人　臺灣臺中地方法院檢察署檢察官
被　　　告　甲○○
上列被告因詐欺案件，經檢察官提起公訴（96年度偵字第12524
號），及同署檢察官移送併辦 (96年度偵字第19546號)，本院判
決如下：
    主    文
甲○○犯幫助詐欺取財罪，處有期徒刑陸月，如易科罰金，以新
台幣壹仟元折算壹日。減為有期徒刑參月，如易科罰金，以新台
幣壹仟元折算壹日。
    犯罪事實
一、甲○○能預見將自己或他人帳戶存摺、提款卡連同密碼交付
    予不詳身分之成年人使用，足供他人作為詐騙財物匯款之工
    具，竟仍基於幫助他人詐欺之不確定故意，於不詳時、地，
    將其所有之台中商業銀行豐原分行帳號000000000000000號
    帳戶之存摺、提款卡（含密碼）交付與姓名、年籍不詳之成
    年人，容任他人作為詐欺取財之工具。前開年籍、姓名不詳
    之成年人所屬之詐欺集團得手後，乃於民國96年4月10日撥
    打電話予鄭惠文佯稱：你中獎港幣20萬元，須匯款投保海外
    信託保險，始能領取獎金等語，使鄭惠文陷於錯誤，於聽從
    該詐騙集團指示於同日匯款新台幣53400元至甲○○上開帳
    戶。又於96年3月間某日，撥打電話予潘麗美誆稱：你中獎
    新台幣120萬元，須先匯手續費，始能領取獎金等語，使潘
    麗美陷於錯誤，而依指示於同年4月4日匯款10萬元至甲○○
    上述帳戶。嗣2人查覺有異，始報警處理。
二、案經台中市警察局第一分局報請臺灣臺中地方法院檢察署檢
    察官偵查起訴及同署檢察官移送併辦。
    理    由
一、訊據被告甲○○矢口否認有上揭犯罪事實，辯稱該存摺及提
    款卡，於96年4月初遺失，伊並未交與詐欺集團等語。惟查
    被告上揭存摺、提款卡 (含密碼)交付詐欺集團，並由詐欺
    集團於96年3月間某日，撥打電話予被害人潘麗美誆稱中獎
    ，使潘麗美陷於錯誤而於同年4月4日匯款10萬元至上開帳戶
    ，又於96年4月上旬某日，由詐欺集團撥打予被害人鄭惠文
    佯稱中獎港幣20萬元，使鄭惠文陷於錯誤而於同日匯款5340
    0元至上開帳戶，業據被害人潘麗美、鄭惠文指訴明確，並
    有匯款申請書、匯款執據各1紙、交易明細各1紙附卷可佐。
    次查被告原都係以存摺印章提款，於96年4月2日存摺只剩下
    存款1元，卻去申請提款卡，辦理提款卡後旋遺失，且於96
    年4月9日存入5000元，同日即提領4000元，均與常情不符，
    而該詐欺集團即於次日即96年4月10日即向被害人鄭惠文詐
    騙，且被告辯稱96年4月初才遺失存摺等物，該詐欺集團已
    於96年3月間即打電話向被害人潘麗美詐騙，被告所辯亦與
    事實不符，足認被告所辯顯係事後卸責之詞，不足採信。
二、按刑法上之故意，分為直接故意（確定故意）與間接故意（
　　不確定故意），行為人對於構成犯罪之事實，明知並有意使
　　其發生者為直接故意。行為人對於構成犯罪之事實，預見其
　　發生而其發生並不違背其本意者為間接故意；而間接故意與
　　有認識的過失之區別，在於二者對構成犯罪之事實雖均預見
　　其能發生，但前者對其發生並不違背其本意，後者則確信其
　　不發生。且幫助犯之成立，以行為人主觀上認識被幫助者正
　　欲從事犯罪或係正在從事犯罪，且該犯罪有既遂之可能，而
　　其行為足以幫助他人實現構成要件者，即具有幫助故意，並
　　不以行為人確知被幫助者係犯何罪名為必要。至於行為人在
　　正犯實施犯罪前為幫助行為者，則構成事前幫助犯。又今日
　　一般人至金融機關如銀行、郵局等開設帳戶使用，係極為方
　　便容易且迅速之事，如有使用金融存款帳戶之正當用途，自
　　以使用其本人或可信賴之親友申請之帳戶，最為便利安全，
　　且若非具意圖以他人帳戶從事不法用途，並藉以逃避查緝，
　　自無使用他人帳戶之理。是依一般人通常之知識、經驗，均
　　應知任意提供自己帳戶予無信賴關係之他人使用，易致他人
　　藉該帳戶取得不法犯罪所得，且欲以之隱匿帳戶內資金之實
　　際取得人身分；衡諸情理，被告係年滿20歲之成年人，有偵
　　訊筆錄在卷足憑，對此自難諉為不知。而近年來詐欺取財之
　　犯罪類型層出不窮，該等犯罪，多數均係利用他人帳戶作為
　　詐欺所得財物之匯款帳戶，並經媒體廣為披載，被告縱使並
　　不確知所提供之帳戶，係遭他人用以對被害人詐欺取財，亦
　　無法確知取得帳戶之人係以何種方法於何時地為詐欺取財之
　　具體內容，惟對於其所提供之上揭帳戶，將遭人作為詐欺取
　　財犯行所得財物匯入及提領之工具使用，應有概括之認識，
　　且可預見其發生，竟仍同意提供，顯對帳戶供他人取得不法
　　犯罪所得之用，亦不違背被告本意，即被告並非確信帳戶不
　　至遭利用為犯罪之用，仍將帳戶提供他人，足認被告應具幫
　　助犯罪之不確定故意。從而本案事證明確，被告犯行堪予認
    定。
三、核被告甲○○所為，係犯刑法第339條第1項、第30條第1項
    之幫助取財罪。被告所犯係幫助犯，依刑法第30條第2項減
    輕其刑。檢察官移送併辦部分，係屬裁判上一罪，本院自得
    併予審理。爰審酌被告犯罪之動機、目的、手段、所生危害
    及被告之犯後態度等一切情狀，量處如主文所示之刑，並諭
    知易科罰金之折算標準。查被告犯罪之時間係在96年4月24
    日以前，合乎中華民國96年罪犯減刑條例第2條第2項第3款
    之規定，依法減其刑期二分之一，並諭知易科罰金之折算標
    準。
據上論斷，應依刑事訴訟法第299條第1項前段，刑法第339條第1
項、第30條第1項、第2項、第41條第1項前段，中華民國96年罪
犯減刑條例第2條第1項第3款、第7條、第9條，判決如主文。
本案經檢察官顏淑惠到庭執行職務。
中　　華　　民　　國　　96　　年　　11　　月　　13　　日
                  刑事第七庭  審判長法  官  陳如玲
                                    法  官  高文崇
                                    法  官  郭德進
上正本證明與原本無異。
如不服本判決，應於收受送達後10日內向本院提出上訴書狀（應
敘述具體理由並附繕本）。
上訴書狀如未敘述理由，應於上訴期間屆滿後20日內補提理由書
於本院。
中　　華　　民　　國　　96　　年　　11　　月　　14　　日
                                    書記官  陳惠玲
                                                       B
附錄論罪科刑法條
中華民國刑法第339條：（普通詐欺罪）
意圖為自己或第三人不法之所有，以詐術使人將本人或第三人之
物交付者，處5年以下有期徒刑、拘役或科或併科1千元以下罰金
。
以前項方法得財產上不法之利益或使第三人得之者，亦同。
前二項之未遂犯罰之。
